【裁判字號】    97,易,2749
【裁判日期】    971107
【裁判案由】    詐欺
【裁判全文】
臺灣臺中地方法院刑事判決              97年度易字第2749號
公  訴  人  臺灣臺中地方法院檢察署檢察官
被      告  己○○
上列被告因詐欺案件，經檢察官提起公訴（97年度偵字第13754
號）及移送併案審理（臺灣臺中地方法院檢察署97年度偵字第13
750、14030、16852號、臺灣臺北地方法院檢察署97年度偵字第1
6354號），本院判決如下：
    主    文
己○○幫助意圖為自己不法之所有，以詐術使人將本人之物交付
，處有期徒刑陸月，如易科罰金，以新臺幣壹仟元折算壹日。
    犯罪事實
一、己○○可預見將其帳戶資料任意交付身分不詳之陌生人後，
    極可能為不法者持供詐欺取財犯罪之用，以使被害人匯款並
    逃避司法機關之追查，竟不惜發生上述結果，而基於幫助他
    人易於實現詐欺取財犯罪之不確定故意，於民國97年5月2日
    前某日，在不詳地點，一次將其慶豐商業銀行大里分行帳號
    00000000000000000號、遠東國際商業銀行文心分行帳號000
    00000000000號、三信商業銀行帳號0000000000號等帳戶之
    存摺、提款卡及密碼等資料交付某成年人。旋即有某詐欺集
    團數名已成年之成員，共同意圖為自己不法之所有，利用己○○上開數個帳戶資料作為詐欺取財之工具，而分別於：(一)
    97年5月2日19時46分許，撥打電話給乙○○，謊稱為東森購
    物頻道人員，因乙○○先前向該頻道購物時，批價作業有誤
    ，需至提款機操作取消原先之交易，否則將會每月扣款等語
    ，致乙○○陷於錯誤，於同日20時12分許，在台中縣潭子鄉
    ○○街169號之中國信託商業銀行自動櫃員機，依對方之指
    示操作提款機，而轉帳新臺幣（下同）4444元至己○○上開
    慶豐商業銀行大里分行之帳戶內；(二)97年5月2日20時8分許
    ，撥打電話給丁○○，佯裝為雅虎奇摩拍賣網站客服人員，
    向丁○○騙稱其先前在該網站購物時，誤為分期付款之交易
    ，若欲終止分期付款，須其本人前往提款機操作更正等語，
    致丁○○信以為真，聽從對方之說明而操作提款機後，轉帳
    2萬5789元至己○○上開慶豐商業銀行大里分行之帳戶；(三)
    97年5月2日18時許，致電庚○○，佯稱為東森購物人員，欺
    瞞庚○○謂其先前購物時，誤設成分期付款，將被每月扣款
    ，庚○○不疑有異，於同日20時38分許，按對方之指示，在
    台南縣梓官鄉○○○路上某提款機操作後，轉帳2萬9984元
    至己○○上開慶豐商業銀行大里分行之帳戶；(四)97年5月2日
    21時20分許，以電話詐騙辛○○，稱辛○○先前於網路購物
    時，因賣方弄錯帳單，而欲退款給辛○○，然需辛○○前往
    提款機操作，始能完成退款手續，辛○○不知有詐，經依對
    方指示至台中巿五權路五權郵局所設置之提款機操作後，匯
    出2萬9984元至己○○上開遠東國際商業銀行文心分行之帳
    戶內；(五)97年5月2日22時13分許，假冒為東森購物人員，利
    用電話對丙○○詐稱丙○○先前購物於貨到時勾錯付款方法
    ，誤為分期付款，須依指示至提款機操作以免被分期扣款，
    致丙○○誤信為真，在台北縣樹林巿育英街36號育英郵局所
    設置之提款機，匯出4242元至己○○上開遠東國際商業銀行
    文心分行之帳戶；(六)97年5月3日14時55分許，以電話對甲○○謊稱其先前購買化粧品之交易發生錯誤，請其配合至附近
    之提款機操作更正，甲○○不疑有他，經依對方之指示操作
    按鍵後，於同日17時29分許及17時32分許，先後匯出10萬元
    及1萬2千元至己○○上開三信商業銀行之帳戶。嗣因乙○○
    、丁○○、庚○○、辛○○、丙○○、甲○○等人發覺受騙
    而報警調查後，始查獲上情。
二、案經台中縣警察局霧峰分局報請臺灣臺中地方法院檢察署檢
    察官偵查起訴，及臺灣臺中、臺北地方法院檢察署檢察官移
    送併案審理。
    理    由
壹、證據能力部分：
    按被告以外之人於審判外之陳述，雖不符前4條之規定，而
    經當事人於審判程序同意作為證據，法院審酌該言詞陳述或
    書面陳述作成時之情況，認為適當者，亦得為證據。當事人
    、代理人或辯護人於法院調查證據時，知有第159條第1項不
    得為證據之情形，而未於言詞辯論終結前聲明異議者，視為
    有前項之同意。此為刑事訴訟法第159條之5所明定。查本件
    被告以外人，即被害人乙○○、丁○○、庚○○、辛○○、
    丙○○、甲○○等人於警詢時之陳述，因當事人迄言詞辯論
    終結時止，均無就證據能力乙節聲明異議，且本院審核各該
    言詞陳述作成時之情況，也認為並無不適合作為證據之情事
    ，故皆有證據能力，先予敘明。
貳、實體部分：
  一、訊據被告己○○雖供承確有申設前開3個帳戶，然矢口否
      認涉嫌幫助他人犯詐欺取罪之犯行，辯稱上述3個帳戶之
      存摺、提款卡等資料均已遺失，絕非其任意交付給他人使
      用云云。經查：
      (一)被害人乙○○、丁○○、庚○○、辛○○、丙○○、甲○○遭不詳詐欺集團成員施以前揭詐術，致被詐騙如上
        述不等之金額，而分別匯入被告所申設之慶豐商業銀行
        大里分行、遠東國際商業銀行文心分行、三信商業銀行
        等帳戶後，被提領一空等事實，業據其等於警詢時詳細
        敘明始末，並有ATM提款機之交易明細表影本共7紙，與
        上開3帳戶之開戶基本資料及交易往來明細等附卷可憑
        。是被告所申設之3個帳戶資料，確實有助於上開詐欺
        集團易於實現對被害人乙○○等6人之詐欺取財犯罪，
        至為明確。
      (二)又依一般經驗法則及論理法則，詐欺集團成員若非已確
        實掌握人頭帳戶之使用情形，斷不可能貿然提供給被害
        人匯款，否則其等為躲避司法追查而精心設計之詐騙所
        得，將極易遭他人提領或被涷結，致平白枉費心機；故
        此等詐欺集團絕不可能以偶然拾獲之存摺或提款卡提供
        被害人轉帳或匯款。以之觀諸本件，前開詐欺集團於97
        年5月2日及3日密集地對被害人乙○○等6人施以詐術，
        得手金額達20萬6443元之多；相對地，衡諸常情，其未
        能得手者，恐多於6人之不知幾倍以上。則若非被告任
        意將前述帳戶資料交付他人使用，而已為詐欺集團完全
        控制各該帳戶之存提，上開詐欺集團是絕不可能悉數使
        用被告所開立之帳戶以供被害人轉帳及匯款。
      (三)被告雖以前詞置辯，卻毫無任何向銀行辦理掛失或向警
        方申報遺失之證據資料可提供本院加以調查，此等辯解
        自無足採。
      (四)末觀前開詐欺集團於97年5月2日及3日同時密集地利用
        被告之3個帳戶資料供被害人轉帳及付款，可見該集團
        應係一次取得此3帳戶之存摺、提款卡及密碼等物。故
        儘管被告矢口否認，惟其前揭幫助詐欺取財之犯行，已
        事證明確，而足可認定。
  二、核被告己○○所為，係犯刑法第30條第1項、刑法第339條
      第1項之幫助詐欺取財罪。被告於同時、地一次交付前述3
      個帳戶資料，以一行為幫助該詐欺集團對被害人乙○○等
      6人犯詐欺取財罪而觸犯數罪名，依刑法第55條前段，應
      從情節較重者即對被害人甲○○所犯部分，以一罪論處。
      又刑法第30條第2項規定：「幫助犯之處罰，得按正犯之
      刑減輕之」，故依上開規定，減輕其刑。爰審酌被告助長
      詐欺集團之犯罪，致被害人等損失不輕，卻矢口否認犯行
      ，毫無悔意，亦無與被害人達成和解，而犯後態度不佳，
      則若不予從重議處，即不足衡平其惡害並彰顯正義，遂再
      考量其素行、犯罪之方法、手段等一切有利、不利之情狀
      後，量處如主文所宣告之刑，並諭知如易科罰金之折算標
      準。
  三、至臺灣臺中地方法院檢察署97年度偵字第13750、14030、
      16852號及臺灣臺北地方法院檢察署97年度偵字第16354號
      等移送併案審理部分，因與原起訴之犯罪事實具有想像競
      合犯之裁判上一罪關係，乃同一案件，亦為起訴之效力所
      及，故本院併予審酌。
據上論斷，應依刑事訴訟法第299條第1項前段，刑法第30條第1
項、第339條第1項、第55條前段、第30條第2項、第41條第1項前
段，刑法施行法第1條之1第1項、第2項前段，判決如主文。
本案經檢察官戊○○到庭執行職務。
中    華    民    國    97    年    11    月    7     日
                  刑事第十二庭  審判長法  官  莊深淵
                                      法  官  劉邦繡
                                      法  官  廖慧如
上正本證明與原本無異。
如不服本判決，應於收受送達後10日內向本院提出上訴書狀（應
敘述具體理由並附繕本）。
上訴書狀如未敘述理由，應於上訴期間屆滿後20日內補提理由書
於本院。
                                      書記官  廖碩薇
中    華    民    國    97    年    11    月    7     日
附錄論罪科刑法條
中華民國刑法第30條：
幫助他人實行犯罪行為者，為幫助犯。雖他人不知幫助之情者，
亦同。
幫助犯之處罰，得按正犯之刑減輕之。
中華民國刑法第339條第1項：
意圖為自己或第三人不法之所有，以詐術使人將本人或第三人之
物交付者，處五年以下有期徒刑、拘役或科或併科一千元以下罰
金。


司法院資訊處製作；財團法人民間司法改革基金會備份。
